【裁判字號】    99,台抗,355
【裁判日期】    990514
【裁判案由】    請求拆屋還地聲請訴訟救助
【裁判全文】
最高法院民事裁定              九十九年度台抗字第三五五號
抗  告  人  甲○○
上列抗告人因與相對人王義龍祭祀公業間請求拆屋還地事件，聲
請訴訟救助，對於中華民國九十九年三月十二日台灣高等法院台
南分院裁定（九十九年度聲字第一○號），提起抗告，本院裁定
如下：
    主  文
抗告駁回。
抗告訴訟費用由抗告人負擔。
    理  由
按當事人因無資力支出訴訟費用而聲請訴訟救助者，關於無資力
支出訴訟費用之事由，應提出可使法院信其主張為真實並能即時
調查之證據，以釋明之，此觀民事訴訟法第一百零九條第二項、
第二百八十四條之規定自明。所謂無資力支出訴訟費用，係指窘
於生活，且缺乏經濟信用者而言。次按上訴人在下級審曾經委任
律師為其訴訟代理人，而於提起第三審上訴時，如不能釋明其經
濟狀況確有重大之變遷，不能遽請救助。本件抗告人向原法院聲
請訴訟救助，無非以：伊以務農為業，因土地爭訟，無法耕作，
而無固定工作，又不動產被強制執行，無何積蓄，實無力繳交鉅
額上訴審裁判費新台幣（下同）二十三萬零七百八十四元云云，
為其論據。原法院以：抗告人即聲請人於第一審曾委任律師為其
訴訟代理人，顯非無資力之人。聲請人財產歸屬資料清單及民國
九十七年度綜合所得稅各類所得資料清單顯示其名下有坐落嘉義
縣水上鄉○○○段七四一號土地及其上建物、鐵架造住房各一筆
，經台灣嘉義地方法院（下稱嘉義地院）民事執行處鑑定土地價
格一百十五萬二千元、建物價格四十六萬一千元及鐵架造住房價
格十六萬八千元，合計一百七十八萬一千元，此外聲請人另有一
九九六年出廠之二千C.C國瑞汽車一輛及提娜內衣專門店投資二
十萬元（於九十七年度獲利一萬五千元），尚難認其已窘於生活
並缺乏經濟信用，致無資力繳納訴訟費用。另聲請人提出之台灣
嘉義地方法院民事執行處函、法務部行政執行署嘉義行政執行處
通知、嘉義縣財政稅務局違章案件罰鍰繳款書等資料，僅能證明
其所有房地業經法院查封拍賣、使用牌照稅及違章罰鍰未繳納及
聲請人所得及財產資料情況，仍不足以釋明聲請人已窘於生活，
且缺乏經濟上之信用，或其經濟狀況於訴訟進行中確有重大之變
遷，致無資力支出訴訟費用，核與民事訴訟法第一百零九條第二
項及第二百八十四條規定不合等詞，因認抗告人之聲請為無理由
，裁定予以駁回，於法並無違背。抗告人提起抗告，未提出任何
事證，徒以：伊住屋因欠債遭法院查封拍賣，十五年中古車亦因
欠稅遭罰鍰，二年前投資之二十萬元已虧空而血本無歸，另第一
審委請律師之費用係使用土地之合夥人資助一半，因伊未繳納其
餘費用而主動終止律師委任云云，指摘原裁定不當，聲明廢棄，
非有理由。
據上論結，本件抗告為無理由。依民事訴訟法第四百九十五條之
一第一項、第四百四十九條第一項、第九十五條、第七十八條，
裁定如主文。
中    華    民    國  九十九  年    五    月   十四   日
                      最高法院民事第二庭
                          審判長法官  吳  正  一
                                法官  陳  淑  敏
                                法官  阮  富  枝
                                法官  陳  重  瑜
                                法官  吳  麗  女
本件正本證明與原本無異
                                      書  記  官
中    華    民    國  九十九  年    五    月  二十四  日
                                                     m

司法院資訊處製作；財團法人民間司法改革基金會備份。
